臺灣嘉義地方法院民事判決
110年度嘉簡字第647號
原      告  李佩仙  

被      告  余松樺  


上列當事人間請求侵權行為損害賠償事件，原告就本院110年度
交易字第200號刑事過失傷害案件提起附帶民事訴訟，經本院刑
事庭以110年度交附民字第48號裁定移送前來，本院於民國110年
10月14日言詞辯論終結，判決如下：
    主      文
被告應給付原告新臺幣75,136元。
原告其餘之訴駁回。
訴訟費用新臺幣1,000元，其中新臺幣250元由被告負擔，餘由原
告負擔。
本判決原告勝訴部分得假執行。但被告如以新臺幣75,136元為原
告預供擔保後，得免為假執行。
    事實及理由
一、原告主張略以：
（一）被告未領有普通重型機車駕駛執照，仍於民國109年6月14
      日上午10時2分，騎乘車牌號碼000-0000號普通重型機車
      （下稱乙機車），沿嘉義市重慶一街由南向北方向行駛，
      行經重慶一街與世賢路三段交岔路口前時，本應注意汽車
      行駛至行車管制號誌之交岔路口，其行進應遵守燈光號誌
      之指示，而依當時天候狀況良好並無不能注意之情事，竟
      疏未注意及此，即貿然闖越紅燈號誌向前直行欲通過該交
      岔路口，適有原告騎乘車牌號碼000-000號普通重型機車
      （下稱系爭機車），沿世賢路三段由西往東方向亦行駛至
      該交岔路口，見狀後因閃煞不及致兩車發生碰撞，原告因
      此受有右拇趾遠端趾骨骨折之傷害，經臺灣嘉義地方檢察
      署檢察官以109年度偵字第10872號提起公訴，經本院以11
      0年度交易字第200號刑事判決認定被告所構成刑法第284
      條第1項之過失傷害罪。
（二）原告請求新臺幣（下同）219,330元之範圍及金額：
    1.醫療相關費用6,000元：因傷至臺中榮民總醫院嘉義分院
      （下稱臺中榮總嘉義分院）就診所支出之費用。
    2.交通費用14,340元：
　　⑴原告要搭計程車回診，依乘車證明計程車費單程200元，請
      求計程車費用2,200元（計算式：220元×10次＝2,200元）
      。
　　⑵另因原告車禍後返回桃園居住，搭乘高鐵及火車回嘉義就
      診費用12,140元（計算式：2,428元×5次＝12,140元）。
　　3.工作薪資損失114,000元：
　　　原告從事護理師工作，原告腳骨裂受傷，要休養2個月無
      法繼續工作就離職了，原告薪資夜班一個月57,000元，請
      求2個月薪資損失114,000元。
　　4.系爭機車維修費用13,190元。
　　5.腳輔具費5,000元　
　　6.看護費16,800元：休養二週期間由家人請假照顧原告。　
　　7.自行購買醫用藥材及精神慰撫金50,000元。　
（三）並聲明：
　  1.被告應給付原告210,000元。
　　2.訴訟費用由被告負擔。
二、被告則答辯略以：
（一）對刑事卷宗沒有意見；原告請求之項目及單據部分，可不
      可以便宜一點，太多了，讓被告慢慢還，被告年紀太大
　　　，人家不請被告工作，且被告兒子要養三個小孩，還要繳
      納貸款，一個月收入2萬元，被告家人也無法幫忙等語。
（三）並聲明：請求駁回原告之訴。
三、得心證之理由：
（一）原告主張被告於前揭時地，未領有普通重型機車駕駛執照
      ，騎乘乙機車，本應注意汽車行駛至行車管制號誌之交岔
      路口，其行進應遵守燈光號誌之指示，而依當時天候狀況
      良好並無不能注意之情事，竟疏未注意及此即貿然闖越紅
      燈號誌向前直行欲通過該交岔路口，致與原告騎乘系爭機
      車發生碰撞，原告因此受有右拇趾遠端趾骨骨折之傷害，
      經臺灣嘉義地方檢察署檢察官提起公訴，經本院以110年
      度交易字第200號刑事判決判處：「余松樺汽車駕駛人，
      無駕駛執照駕車而犯過失傷害罪，處有期徒刑3月，如易
      科罰金，以1,000元折算1日。」確定在案，為被告所不爭
      執，並經本院調取上開刑事判決卷宗核閱屬實，應堪認與
      事實相符。
（二）因故意或過失，不法侵害他人之權利者，負損害賠償責任
      ；汽車、機車或其他非依軌道行駛之動力車輛，在使用中
      加損害於他人者，駕駛人應賠償因此所生之損害，民法第
      184條第1項前段、第191條之2前段分別定有明文。次按駕
      駛人駕駛汽車，除應遵守道路交通標誌、標線、號誌之指
      示，並服從交通指揮人員之指揮；汽車行駛至交岔路口，
      其行進、轉彎，應依下列規定：一、應遵守燈光號誌或交
      通指揮人員之指揮，遇有交通指揮人員指揮與燈光號誌並
      用時，以交通指揮人員之指揮為準，道路交通安全規則第
      90條第1項、第102條第1項第1款亦定有明文。經查，被告
      於前揭時地騎乘乙機車，本應注意汽車行駛至行車管制號
      誌之交岔路口，其行進應遵守燈光號誌之指示，而依當時
      天候狀況良好並無不能注意之情事，竟疏未注意及此，即
      貿然闖越紅燈號誌向前直行欲通過該交岔路口，致與原告
      騎乘系爭機車發生碰撞，原告因此受有右拇趾遠端趾骨骨
      折之傷害，堪認被告為本件事故之肇事原因，為有過失，
      被告自應就原告因本件車禍所受之損害負賠償責任。　　
（三）次按不法侵害他人之身體或健康者，對於被害人因此喪失
      或減少勞動能力或增加生活上之需要時，應負損害賠償責
      任；不法侵害他人之身體、健康、名譽、自由、信用、隱
      私、貞操，或不法侵害其他人格法益而情節重大者，被害
      人雖非財產上之損害，亦得請求賠償相當之金額，民法第
      193條第1項、第195條第1項前段分別定有明文。又民法第
      193條第1項規定之「增加生活上之需要」，係指被害人以
      前並無此需要，因為受侵害，始有支付此費用之需要而言
      （最高法院78年4月18日第9次民事庭會議決議(二)參照）
      。茲就原告請求被告賠償之項目及金額是否有據，分述如
      下：
    1.醫療費用6,000元：
　　　原告對此提出臺中榮總嘉義分院醫療費用6張金額合計為1
      ,310元之單據（內含醫療費用810元、病歷複製費400元、
      證書費100元）為證（見本院卷第37至47頁）。又上開單
      據所示原告就醫時間分別為109年6月14日、7月3日、7月1
      0日、7月30日、8月7日、9月4日，堪認係本件傷害行為所
      受傷勢之就醫支出，且其中原告於109年7月30日、9月4日
      申請本件診斷證明書費用、病歷複製費，均係原告為證明
      損害發生及其範圍所必要之費用，應認為損害之一部分，
      故原告請求被告給付醫療費用1,310元，為有理由，應予
      准許。至於原告其餘請求金額4,690元部分，原告並未舉
      證證明其確實有回診及此部分之支出，難謂有據，不應准
      許。
    2.看護費用16,800元：
　　　按親屬代為照顧被害人之起居，固係基於親情，但親屬看
      護所付出之勞力並非不能評價為金錢，雖因二者身分關係
      而免除被害人之支付義務，惟此種基於身分關係之恩惠，
      自不能加惠於加害人，故由親屬看護時雖無現實看護費之
      支付，仍應認被害人受有相當於看護費之損害，得向加害
      人請求賠償，始符公平原則（最高法院99年度台上字第53
      1號判決意旨參照）。而被害人是否有看護之必要，應綜
      合其受傷部位、傷勢程度等情狀，綜合判斷是否影響其行
      動能力致無法自理生活而定。經查，原告因本件車禍事故
      受有前揭傷害，依臺中榮總嘉義分院109年9月4日診斷證
      明書記載建議專人照顧兩週，休養兩個月等語（見本院卷
      第57頁)，應堪信實。又原告請求每日按1,200元為計算標
      準，與坊間一般僱用看護之行情相當。從而，原告請求自
      109年6月14日至109年6月28日即2週之專人照護費用16,80
      0元（計算式：1,200元×14日＝16,800元），為有理由，應
      予准許。
    3.交通費用14,340元：
　　⑴經查，原告提出前開醫療費用單據所示之就醫時間分別為1
      09年6月14日、7月3日、7月10日、7月30日、8月7日、9月
      4日，又109年9月4日該次原告另請求搭乘火車之費用（詳
      後述），再觀諸原告所提出之勞工保險異動查詢單，原告
      於109年8月5日即已受僱於桃園市私立慈山居家長照機構
      （見本院卷第75頁），則109年8月7日當時被告業已返回
      桃園居住，顯非搭乘計程車往返嘉義住處與醫院，故原告
      請求109年8月7日及同年9月4日之計程車費，為無理由。
　　⑵次查，審酌原告因本件車禍事故受有右拇指遠端趾骨骨折
      之傷害，行走不便，確有搭乘計程車往返住處與醫院之必
      要，又原告對此提出計程車乘車證明1張（見本院卷第51
      頁），證明單程回診之計程車費為200元。是以，原告確
      曾於109年6月14日、7月3日、7月10日、7月30日來回醫院
      回診，已如前述，故請求上開時間來回醫院回診之計程車
      車資1,600元（計算式：200×2×4＝1,600），為有理由，原
      告逾此範圍之請求，即非有據。
　　⑶另原告主張返回桃園居住後，來回嘉義回診，請求搭乘高
      鐵及火車費用12,140元等語，業據其提出110年3月24日搭
      乘高鐵來回車資1,840元及110年9月4日、110年9月23日、
      110年1月12日之臺灣鐵路局自強號車資2,128元為證（見
      本院卷第59、61頁)。惟查，原告確曾於109年8月7日及同
      年9月4日至臺中榮民總醫院嘉義分院回診，且當時原告已
      返回桃園居住，業經本院認定如前。又參諸臺灣鐵路局自
      強號火車，嘉義至桃園之票價單程為532元，有原告提出
      之109年9月4日火車車票可佐（見本院卷第61頁），是以
      ，原告請求109年8月7日及同年9月4日搭乘火車回診之交
      通費2,128元（計算式：532×2×2＝2,128），為有理由，應
      予准許。至於原告主張其餘搭乘高鐵回診支出之交通費之
      部分，原告並未提出與回診時間相符之醫療及交通費用之
      單據，難認原告確有此部分之支出，故原告超過上開部分
      之請求，並非有據，不應准許。
　　⑷綜上，原告請求搭乘計程車往返住處與臺中榮總嘉義分院
      治療，支出計程車車資1,600元，以及搭乘臺灣鐵路局自
      強號往返嘉義與桃園之車資2,128元，合計3,728元（計算
      式：1,600＋2,128＝3,728），為有理由，原告逾上開範圍
      之請求，則無可採。
　　4.工作薪資損失114,000元：
　　  經查，原告雖主張受有2個月之薪資損失合計114,000元云
      云，並提出離職證明書、勞工保險異動查詢單等件為證（
      見本院卷第35、75頁），然參諸原告提出之勞工保險異動
      查詢單顯示，原告於109年7月30日始自臺中榮民總醫院嘉
      義分院退保，並於109年8月5日於桃園市私立慈山居家長
      照機構加保（見本院卷第75頁）。況且，原告亦未提出確
      有因請假遭臺中榮民總醫院嘉義分院扣薪2個月之相關證
      明，故難認原告受有2個月工作薪資之損失，故原告此部
      分請求，並非有據。
　　5.系爭機車修復費用13,190元：
　　  按物被毀損時，被害人除得依民法第196條請求賠償外，
      並不排除民法第213條至第215條之適用。依民法第196條
      請求賠償物被毀損所減少之價額，得以修復費用為估定之
      標準，但以必要者為限（例如：修理材料以新品換舊品，
      應予折舊）（最高法院77年度第9次民事庭會議決議意旨
      參照）。經查，原告主張系爭機車維修費用為13,190元（
      全部為零件），業據其提出吉富機車行估價單為據（見本
      院卷第51、53頁），參諸系爭機車為104年8月出廠（見本
      院卷第77頁)，迄本件車禍發生之109年6月14日，使用逾3
      年，已超過耐用年限，其零件更換應以零件之殘價計算其
      損害額。準此，依所得稅法第51條及同法施行細則第48條
      之規定，本院以平均法計算其折舊，並依營利事業所得稅
      查核準則第95條所規定之計算公式計算其殘價（即殘價＝
      固定資產之實際成本/耐用年數表規定之耐用年數＋1），
      則上開零件費用13,190元，於使用3年後之殘價為3,298元
      【計算式：13,190元/(3＋1)＝3,298元，元以下四捨五入】
      。從而，堪認原告請求3,298元為有理由，逾此範圍，則
      非有據，不應准許。
　　6.腳輔具費5,000元：
　　　原告主張因本件事故購買前足減壓鞋所支出之費用5,000
      元，有挺立輔具企業商行免用統一發票收據為證（見本院
      卷第49頁）。本院審酌前開之之診斷證明書亦有載明並需
      穿著足部護具保護等語(見本院卷第57頁)，堪認原告因本
      件車禍所受傷勢有關，是原告此部分請求，亦應准許。
    7.自行購買醫用藥材及精神慰撫金共50,000元：
　　⑴原告雖主張自行購買醫用藥材所支出費用等語，然原告並
      未舉證其確實有此部分之支出及購買之必要性，且原告到
      庭亦自承沒有單據等語（見本院卷第82頁），故原告此部
      分之請求，自難准許。　　
　　⑵按慰藉金之賠償須以人格權遭遇侵害，使精神上受有痛苦
      為必要，其核給之標準固與財產上損害之計算不同，然非
      不可斟酌雙方之身分資力、加害程度及其他各種情形核定
      相當之數額（最高法院51年台上字第223號民事判例意旨
      參照）。查原告因本件事故受有上開傷害，已如前述，衡
      情可認原告之身體及精神因本件事故必受有相當之痛苦，
      並審酌原告係長庚科大嘉義分院護理系畢業、之前從事護
      理師、夜班一個月薪水約57,000元，現在從事行政工作，
      一個月薪水約42,000元；另被告為國小畢業，之前從事送
      貨員，現在沒有工作，每月領有國民年金3,500元等語（
      見本院卷第31頁），並有兩造107年至109年稅務電子閘門
      財產所得調件明細表資料在卷可佐（見本院卷第63至74頁
      ），是斟酌兩造之身分、地位、經濟能力，被告前揭行為
      所致原告受傷之程度，及原告因此所受精神上痛苦之程度
      等一切情狀，認原告請求被告賠償精神慰撫金以4萬5,000
      元為適當，至原告逾此部分之請求即屬過高，應予駁回。
    8.綜上，原告可得請求之金額合計應為78,928元（計算式：
      醫療費用1,310元＋看護費用16,800元＋交通費用3,728元＋
      腳輔具費5,000元＋系爭機車維修費用3,298元＋精神慰撫金
      45,000元＝75,136元）。
四、綜上所述，原告依侵權行為之 法律關係，請求被告給付原
    告75,136元，為有理由，應予准許；至原告逾此範圍之請求
    ，則屬無據，應予駁回。
五、本件判決原告勝訴部分，係就民事訴訟法第427條第1項適用
    簡易程序所為被告部分敗訴之判決，依民事訴訟法第389條
    第1項第3款規定，法院應依職權宣告假執行。又依同法第39
    2條第2項之規定，依職權宣告被告預供擔保後得免為假執行
    。
六、本件事證已臻明確，兩造其餘陳述、攻擊防禦方法及舉證，
    經審酌後於判決結果無影響，爰不一一論述，附此敘明。
七、本件原係刑事附帶民事訴訟，而由本院刑事庭移送前來，依
    法不需徵收裁判費，惟原告請求被告系爭機車修復費用部分
    ，非屬免納裁判費範圍，而仍有訴訟費用之發生，故本院仍
    須為訴訟費用裁判之諭知。本院既為兩造前開一部勝訴、一
    部敗訴之終局判決，審酌兩造之勝訴與敗訴之比例，確定為
    第一審裁判費1,000元，依民事訴訟法第79條之規定，其中2
    50元由被告負擔，餘由原告負擔。
中　　華　　民　　國　　110 　年　　10　　月　　28　　日
                  臺灣嘉義地方法院嘉義簡易庭
                                  法　官　陳寶貴
以上正本係照原本作成。
如對本判決上訴，須於判決送達後20日內向本庭（嘉義市○○路00
0○0號）提出上訴狀（均須按他造當事人之人數附繕本）。如委
任律師提起上訴者，應一併繳納上訴審裁判費。
中　　華　　民　　國　　110 　年　　10　　月　　28　　日
                                  書記官  江靜盈